【裁判字號】    89,台上,2009
【裁判日期】    890419
【裁判案由】    妨害自由
【裁判全文】
最高法院刑事判決                              八十九年度台上字第二○○九號
    上  訴  人  乙 ○ ○
                丙○○○
                丁 ○ ○
                甲 ○ ○
右上訴人等因妨害自由案件，不服台灣高等法院高雄分院中華民國八十七年三月十七
日第二審判決（八十七年度上訴字第一二○號，起訴案號：台灣高雄地方法院檢察署
八十六年度偵字第二○一五六號），提起上訴，本院判決如左：
    主  文
上訴駁回。
    理  由
按刑事訴訟法第三百七十七條規定：上訴於第三審法院，非以判決違背法令為理由，
不得為之。是提起第三審上訴，應以原判決違背法令為理由，係屬法定要件。如果上
訴理由狀並未依據卷內訴訟資料，具體指摘原判決不適用何種法則或如何適用不當，
或所指摘原判決違法情事，顯與法律規定得為第三審上訴理由之違法情形，不相適合
時，均應認其上訴為違背法律上之程式，予以駁回。本件上訴人乙○○、丙○○○、
丁○○、甲○○上訴意旨略稱：被害人顏主安、陳俐樺夫婦惡性倒會後，在山上以居
士、道場經理等高貴身分出現，因惟恐上訴人等吵鬧，揭穿其本來面目，才自願隨同
上訴人等下山，並同意將吉普車過戶償還欠債，原判決認定事實不憑證據，且檢察官
僅起訴上訴人等四人，原判決卻認定另有施姓、王姓二名共犯，於法不合。又電擊棒
無殺傷力，扣案之電擊棒係丁○○申請經警政署核准，本可隨身攜帶，上訴人等亦未
持以電擊被害人，原判決認係供犯罪之用，純屬推測。而陳俐樺就其褲子如何破損之
供述，前後不一，原判決未究明其瑕疵，對於陳俐樺供稱吉普車過戶是經雙方協議，
周仁濤供稱查獲時被害人未主動表示被押請求援助，及顏主明謂其沒看到陳俐樺之衣
褲破損等有利於上訴人之供述，亦未說明不予採納之理由，復未審酌刑法第五十七條
各款所列情狀，以為科刑之依據，均於法有違等語。惟查原判決認定上訴人等共同以
非法方法剝奪顏主安、陳俐樺之行動自由，已敘明係依憑被害人顏主安、陳俐樺之指
訴，證人顏主明、現場查獲警員周仁濤之證言，民眾報案之公務電話處理登記簿一紙
及扣案之電擊棒一支，暨上訴人乙○○於警訊中自承拉扯時拉破陳俐樺衣服，於第一
審供稱陳俐樺看到伊等要跑，伊就與丙○○○拉住陳俐樺之手，叫她不要跑等語，為
其所憑之證據，並無認定事實不憑證據之情形。而原判決認定本件另有施、王二名共
犯，扣案之電擊棒係上訴人丁○○所有供犯罪之用，以及上訴人一行到達被害人之山
上果園後，乙○○與丙○○○曾共同將陳俐樺拖到屋外，因陳俐樺反抗致其褲子撕裂
破損等情，乃事實審法院採證認事職權之依法行使，不能任意指為違法。又陳俐樺已
於警訊中對上訴人等妨害自由犯行指訴甚詳，並陳明是上訴人等叫其夫將吉普車過戶
給他們，經警方查獲而獲救（見八十六年八月十八日警訊筆錄），陳俐樺所稱「經雙
方協議」云云，並不影響原判決所為之判斷；而被害人未主動向據報前來處理之警察
表示被押請求援助，及顏主明沒看到陳俐樺之衣褲破損，均不足以動搖原判決之論斷
基礎，原判決未一一說明，自無違法可言。末查原判決已審酌上訴人等被倒會款非少
，因多次催討未果，復見被害人躲避他處，一時失慮出此下策，行為時未施用電擊棒
電擊或毆傷被害人，及被害人被剝奪行動自由之時間等一切情狀，各量處有期徒刑三
月，上訴意旨指摘原判決未斟酌刑法第五十七條各款所列情狀，亦非合法之第三審上
訴理由。其上訴違背法律上之程式，應予駁回。
據上論結，應依刑事訴訟法第三百九十五條前段，判決如主文。
中      華      民      國    八十九    年      四      月     十九     日
                              最高法院刑事第九庭
                                  審判長法官  張  信  雄
                                        法官  賴  忠  星
                                        法官  張  清  埤
                                        法官  張  淳  淙
                                        法官  林  永  茂
      右正本證明與原本無異
                                              書  記  官
中      華      民      國    八十九    年      四      月    二十四    日


司法院資訊處製作；財團法人民間司法改革基金會備份。
